臺灣高等法院交通事件裁定　　　　　　 94年度交抗字第560號
　　抗　告　人
　　即受處分人　甲○○
上列抗告人因違反道路交通管理處罰條例案件，不服臺灣臺北地
方法院，中華民國94年6月30日所為裁定（94年度交聲字第211號
），提起抗告，本院裁定如下：
    主  文
原裁定撤銷，發回臺灣臺北地方法院。
    理  由
一、原審裁定意旨如附件。
二、本件抗告意旨略以：(一)警員李振生證言不實，不足採信；(二)
    原審未依法傳訊在場目睹之證人，自有失司法公平正義的原
    則。
三、按(一)按道交通管理處罰條例第89條規定：法院受理有關交通
    事件，準用刑事訴訟法之規定，其處理辦法，由司法院會同
    行政院定之。再者，聲明異議案件之處理，除準用刑事訴訟
    法有關規定外，依本辦法之規定處理之，又交通法庭就聲明
    異議之案件，必要時，得訊問受處分人及其他關係人，並得
    傳喚證人，命行鑑定，實施勘驗，道路交通案件處理辦法第
    4條第1項、第26條亦定有明文。(二)證據之證明力，由法院本
    於確信自由判斷。但不得違背經驗法則及論理法則，刑事訴
    訟法第155條第1項定有明文，又經驗法則乃在普通一般人基
    於日常生活所得之經驗，從客觀上應認為確實之定則、論理
    法則乃理則上當然存在之定則，是以對內容有疑義之證據，
    仍應調其他必要之證據，不得作為判決之唯一證據。（最高
    法院77年度第11次刑事庭會議決議 (一)參照）；(三)1.刑事
    訴訟法修正後第163條第2項規定法院「得」及「應」依職權
    調查證據之補充性，必待當事人舉證不足時，法院始自動依
    職權介入調查，以發見真實；2.本法第163條第2項前段「法
    院得依職權調查證據」，係指法院於當事人主導之證據調查
    完畢後，認為事實未臻明白仍有待澄清時，得斟酌具體個案
    之情形，無待聲請，主動依職權調查之謂。從而，法院於
    當事人聲請調查之證據調查完畢後，除依同條規定應調查之
    證據外，其他凡經認為有助於發見真實而足以影響判決結果
    之證據存在，且有調查之可能者，皆屬得依職權調查之證據
    。（最高法院91年度第4次刑事庭會議參照）
四、本院經查：
    原裁定認抗告人甲○○於民國94年1月7日（原裁定誤載為17
    日）下午3時30分許，駕駛816-CL號營業小客車，於臺北市
    ○○○路臺大醫院側門出入口前繪有紅線禁止臨時停車處所
    臨時停車，且雖經勤務警察制止，仍不聽制止等情事證明確
    ，惟原處分機關之處分漏未依同條例第63條第1項第1款規定
    ，併並記違規點數一點，而將原處分撤銷，以受處分人有違
    反道路交通管理處罰條例第55條第2款、第60條第1項之行為
    ，依各該規定裁處受處分人罰鍰600元及3000元共計3600元
    ，並依同條例第63條第1項第1款規定記違規點數一點，爰裁
    定如主文第二項所示，以資適法，固非無見，惟：
  (一)1.原裁定據證人李振生（即舉發員警）到庭結證陳稱：「我
    　看到受處分人當時想進去排班，他停在紅網區已四、五秒
      ，前面已經排滿進不去……」、「我是看到受處分人車停
      在紅網區四、五秒，並不是行進中，我才走過去，受處分
      人車離前面鐵門有五、六十公分，只有一個人過得去的距
    　離。如果車是在行進中，我是不會攔的。」（原審卷第23
      頁反、第24頁）等語認定抗告人於上揭時地違規於交岔路
      口十公尺內臨時停車。
    2.然本件抗告人堅決否認有臨時停車，一再辯稱：車係在行
      進中（原審卷第23頁反），而證人李振生（即舉發員警）
      到庭結證僅稱抗告人「車停在紅網區四、五秒」；而基於
      一般人日常生活之經驗，受觀察物體之運動狀態依觀察者
      與受觀察動物體間之遠近、角度之不同而結果不同，證人
      李振生觀察之位置、角度究竟為何？是否將緩慢移動之車
      子誤認為已停止四、五秒即不無可疑，依上揭77年8月9日
      77年度第11次刑事庭會議決議，自應調查其他必要之證據
      ，不得作為認定事實之唯一證據。
  (二)再者，抗告人於原審到庭陳稱：「我前後面的車可以證明，
    但我不知道證人姓名、地址。」（原審卷第24頁），惟抗告
    人於抗告狀內已具體陳明在場目睹之證人有陳策文、張聚訓
    、李忠進、林和田等人，並載明上開證人之年籍、住居所（
    抗告狀附於本院卷內），則陳策文、張聚訓、李忠進、林和
    田等人是否確實在場目睹？抑或彼等在場目睹抗告人駕駛營
    小客車於前開時、地之情節如何？事屬抗告人利益有重大關
    係事項，依刑事訴訟法第163條第2項後段之規定，自應依職
    權詳加調查之，方屬適法。
五、綜上所述，原裁定未盡其查證之能事，所採取之證據法則亦
    有未洽，難昭折服。原裁定未詳為審酌，遽予駁回受處分人
    聲明之異議，容有未合。受處分人提起抗告，指摘原裁定不
    當，非無理由，自應由本院將原裁定撤銷發回，原審法院
    更行審慎調查、處理，以昭折服。
六、據上論斷，應依道路交通管理處罰條例第89條，道路交通案
    件處理辦法第26條，刑事訴訟法第413條前段，裁定如主文
    。
中　　華　　民　　國　　94　　年　　9 　　月　 　30 　日
                  交通法庭審判長法  官　宋  祺
                                法  官  陳憲裕
                                法  官  蔡明宏
以上正本證明與原本無異。
不得再抗告。
                                書記官  陳建邦
中　　華　　民　　國　　94　　年　　9 　　月　 　30 　日
